【裁判字號】    89,訴,1328
【裁判日期】    890810
【裁判案由】    殺人未遂等
【裁判全文】
臺灣高雄地方法院刑事判決                        八十九年度訴字第一三二八號
    公  訴  人  臺灣高雄地方法院檢察署檢察官
    被      告  丙○○
    選任辯護人  徐豐明
                陳慧博
                郭季榮
右列被告因殺人未遂等案件，經檢察官提起公訴（八十九年度偵字第六六二九號），
本院判決如左：
    主  文
丙○○共同以飆車競駛之他法，致生往來之危險，處有期徒刑肆月；又連續對於公務
員依法執行職務時，施強暴，處有期徒刑捌月。應執行有期徒刑拾月。
    理  由
一、丙○○於民國八十九年三月十八日凌晨三時許，知悉高雄市○鎮區○○路、民權
    路一帶，有數十名不詳真實姓名、年籍之人，分乘約二、三十部機車飆車競駛，
    乃與上開人等共同基於妨害公眾往來安全之犯意聯絡，由其駕駛車牌號碼ＶＳ－
    ０六五０號自小貨車（原為林義洋所有，借予謝明鴻使用後，再經謝明鴻轉借予
    丙○○使用）一輛，與上開機車飆車族群共同佔據上開路面（含快、慢車道），
    並以時速四十至六十公里高速及沿路闖越紅燈等方式，共同參與其間，互相助陣
    競駛，進而壅塞陸路，致生其他車輛及行人往來之危險，直至高雄市政府警察局
    前鎮分局復興派出所據報派員前往取締時，丙○○尚且以上開高速競駛方式，屢
    次超越執勤警車，並於其他飆車族群車陣中蛇行駕駛。適於上開派出所執勤警員
    李中皓及王宏生，攔截逮捕部分飆車騎士帶回派出所處理，復行返回上址時，又
    在上述一心路中興銀行前，見丙○○仍駕駛上開自小貨車於附近遊蕩，欲往攔查
    時，丙○○竟惟恐因違規受罰，加速行駛逃逸，經警員李中皓及王宏生通報勤務
    中心請求派員支援後，旋在同市○○○路大樂倉儲百貨後方南寧街附近，丙○○
    與據報前來支援之執勤警員丁○○及乙○○（共乘車牌號碼ＰＶＶ－四七０號警
    用機車及均身著警用制服），正面迎上，竟另起妨害公務之概括犯意，無視警員
    乙○○吹哨示意停車盤查之依法執行職務行為，仍以高速擦撞警用機車左側後逃
    逸（毀損部分未據告訴，警員乙○○、丁○○因事先跳車閃避均未成傷），上開
    員警及其他支援警網仍駕前開警用機車及汽車沿途追捕，嗣至同市○○路與保泰
    路附近，再度與警員乙○○、丁○○正面相迎時，仍承上開犯意，無視警員乙○○鳴槍示警，再度衝撞前開警用機車逃逸（毀損部分同未據告訴，警員乙○○及
    丁○○均因跳車未受傷），而於上開公務員依法執行職務時，連續施以強暴，又
    於途經同市前鎮區鎮○○街五十五號前時，衝撞停放上址騎樓，而為王惠玲所有
    之車牌號碼ＹＭ－九０八三號自小客車（毀損部分未據告訴，並據雙方和解在案
    ）後，將上述自小貨車棄置該處，徒步逃逸，旋於同日凌晨四時三十分許，為警
    在同區鎮○○街附近當場查獲。
二、案經高雄市政府警察局前鎮分局報請台灣高雄地方法院檢察署檢察官偵查起訴。
    理  由
一、訊據被告丙○○固不諱言曾於八十九年三月十八日凌晨三時許，有數十名不詳真
    實姓名、年籍之人，分乘約二、三十部機車，在高雄市○○路與一心路一帶飆車
    競駛，且其是時所駕之車牌號碼ＶＳ－０六五０號自小貨車（原為林義洋所有，
    借予謝明鴻使用後，再經謝明鴻轉借予丙○○使用）行駛路線，與上開機車飆車
    族群係屬同一方向，並於嗣後駕車為警追捕及衝撞王惠玲所有之自小客車等事實
    ，惟矢口否認有右揭飆車致生公共危險及妨害公務等犯行，並辯稱：伊當時係吃
    完宵夜後，因心情不佳才開車四處遊蕩，嗣因員警欲行攔檢，擔心無照駕駛受罰
    ，乃衝車逃逸，並未飆車及衝撞警車云云，而被告選任辯護人則以被告警訊所陳
    係遭刑求後所為之自白，無從為不利被告事實之認定云云置辯。經查：
（一）八十九年三月十八日凌晨三時許，在高雄市○鎮區○○路、民權路附近，有數
      十名不詳真實姓名、年籍之人，分乘約二、三十部機車，以共同佔據上開路面
      （含快、慢車道）及以時速四十至六十公里之高速與沿路闖越紅燈等方式，參
      與其間，互相助陣競速狂飆，而為高雄市政府警察局前鎮分局復興派出所據報
      派員前往取締等事實，業據被告於本院審理時自白在卷，並有證人即現場執勤
      警員李中皓及王宏生於偵查及本院審理時結證證述上情在卷，顯見是時確有多
      人參與飆車競駛等公共危險行為甚明。
（二）而被告於前開時、地，駕駛上開借來之自小貨車一輛，共同參與飆車行為，且
      於執勤員警據報前往取締時，尚且以上開高速競駛方式，屢次超越執勤警車並
      於其他飆車族群車陣中蛇行駕駛，且於上開執勤警員欲往攔查時，加速行駛逃
      逸，甚而無視警員依法執行職務行為，仍以高速擦撞警用機車等強暴手段逃逸
      ，又於途經同市前鎮區鎮○○街五十五號前，衝撞王惠玲所有之車牌號碼ＹＭ
      －九０八三號自小客車後，棄車徒步逃逸，為警在同區鎮○○街附近當場查獲
      等節，除據證人即原貨車車主林義洋及證人即上開車牌號碼ＹＭ－九０八三號
      自小客車車主王惠玲之父親王耀輝分別於警訊時證述在卷外，另有證人即現場
      執勤警員李中皓、王宏生、丁○○及乙○○於偵查時證述綦詳，且於本院審理
      時再由證人李中皓、王宏生結證稱：「我們在民權路上巡邏，有看到一群飆車
      族在馬路上飆車，當時我們有看到被告的車也在車陣裡飆車，被告有時在前有
      時在後。我們當時開的是巡邏車，有開警燈。我們當時是從民權路往二聖路的
      方向向北追逐，被告當時駕駛車號ＶＳ─○六五○的自小貨車，也在車陣裡穿
      梭，有時還會超越我們的警車。當時我們主要的重點是在取締飆車的機車，我
      們看到自小貨車，並沒有很刻意的去注意它的狀況，只是小貨車有時會超過我
      們的警車。當時被告的貨車開的是快車道，警車的時速應有六十公里，我們在
      追飆車陣的時候已經有開警報器闖紅燈，被告的小貨車當時有闖紅燈超越警車
      ，我們抓到一部飆車的機車，帶回所裡訊問過後再出來，又發現被告的小貨車
      在一心路、民權路附近徘徊，因為當日是三月十八日靠近總統大選期間，上級
      交代要加強臨檢，所以我們看到被告的車在路上遊蕩、徘徊便準備要上前加以
      攔檢盤查，但被告拒絕臨檢，所以我們便進行追捕的動作。我們是從一心路、
      民權路口要追被告時，就已經有通知聯合警網，而後被告拒絕臨檢，我們再從
      一心路方向左轉到南寧街，之後再經大樂倉儲旁的巷子，繞回光華路中正高工
      前，再右轉回一心路，再左轉到瑞隆路；而被告與乙○○他們發生衝撞時，就
      是在他從一心路左轉到南寧街的時候，而當時另外一組警網是從與被告對向的
      方向過來的，我們當時緊跟在小貨車的後面，有看到小貨車衝撞警網的車，因
      為那條路頂多只有八至十米寬，所以車子很容易就會越過中線，被告當時是開
      在自己的車道，但有時因為車速過快，游離之間會超越雙黃線，被告就是以跨
      越雙黃線的方式，快速向前行駛。而乙○○他們的警網則是在他們自己的順向
      車道上，被告與迎面而來的警網迎面撞擊碰觸時有側面閃避，所以被告與乙○○他們的車應該是擦撞。乙○○他們在尚未正式擦撞前，就跳開了。之後我們
      就繼續追被告，在保泰路、龍成路附近，乙○○他們的警網，已經抄小路到被
      告的前面了，當時乙○○以手是要攔被告下來，但被告當時逆向行駛，不顧我
      們攔阻的手勢，到快要撞擊時，又是以側面閃躲的方式，就我所知這好像有撞
      到我們執勤的員警。之後乙○○就朝被告的輪胎開槍，但並沒有打到，在附近
      就追丟了，後來是保安大隊的同仁，通知我們在鎮○○街附近圍捕到被告」等
      語（見本院八十九年七月十九日訊問筆錄），核與證人丁○○結證證述：「：
      我們當時在大樂附近，聽到南寧街警網需要支援，我們前往支援，在南寧街時
      我們看見被告開一部自小貨車與我們同方向，我們示意被告攔下來，被告不停
      ，反而加速開走；被告是在我們接獲警網需要支援時，就獲報他在飆車陣裡面
      ，在一心路中興銀行前，另一警網要攔下被告時，被告還是加速逃逸。我們示
      意被告攔下來，被告有擦撞到我們的車子，我們跳車。當時被告從一心路轉進
      南寧街，駛入我們正常行駛的車道，與我們是同車道，相反方向行駛。當時被
      告的車速很快，我們要閃的時候就被撞到了，擦撞到之後，被告立刻就走了。
      我們立刻再追，並通報一一○，在五甲的龍成路與保泰路附近時又與被告碰面
      等語（見本院八十九年六月二十八日訊問筆錄），互核相符，並有報告書一份
      及照片八幀（警用機車及被告所駕自小貨車受損情形）在卷可按，酌以上開執
      勤員警，均僅係是日據報前往取締飆車非行之人，當日主要任務係以監視機車
      族群飆車犯行為主，復與被告並無任何宿怨嫌隙，苟非被告是時行跡確有豈人
      疑竇或參與上開飆車等行為，衡情自無另行刻意追捕被告甚而架詞構陷之理，
      又審以常情，一般人於駕車途中，苟見車旁有飆車族群經過，均刻意駛離或放
      慢速度，以規避車群猶有不及，何以被告在明知前方或左右等處，有機車族群
      飆車滋事情況下，仍尾隨其後，顯見被告是時確有參與飆車及妨害公務等事實
      至為灼然。
（三）被告選任辯護人雖執被告警訊所陳內容係遭刑求所致，不足採為不利被告事實
      之認定云云，然本件被告犯罪事實，業如上開說明，並非以被告警訊所陳為主
      要論罪依據，且質諸警訊筆錄製作警員王宏生亦堅詞否認有何刑求情事，且本
      院依職權勘驗警訊錄音帶內容，問題組態與筆錄所載相符，而被告答話內容，
      雖係由警員於訊問時，直接將被告之答話內容導入於訊問題組，經被告聽完訊
      問內容後，再答以「是」或「對」等語，警訊筆錄記載方式雖有瑕疵，然觀諸
      整體訊問過程，被告自白仍與警訊筆錄所載大致相符，且內容均係出於連續性
      自白，並無刑求情事可聞。更況，員警訊問被告期間，被告父親賴漢輝亦曾經
      警通知到場關切等情，亦據證人賴漢輝於本院審理時陳稱：「（問：八十八年
      三月十八日凌晨有無因被告前往警局）答：有，是警察打電話通知我才過去的
      。我過去時被告已經被銬在牆壁上了，警察說需要被告的身分證，我便回去拿
      被告的身分證去前鎮分局，我到前鎮分局時，還有看到我兒子，當時我兒子有
      說他頭痛，警員還有拿頭痛藥給他吃」等語在卷，則被告父親既於被告訊問期
      間，經警通知到場，則訊問員警如有刑求被告或強行要求被告陳述非任意性自
      白之舉，豈不隨時置身於遭被告父親發現可能，又縱認被告之父於訊問期間有
      返家取物空隙，被告於其父親返回在旁時，又豈有不立刻告以上情之舉，足見
      被告警訊期間，並無受有刑求一節至為灼然，所稱遭警刑求一節，不僅洵屬無
      據，且恣意指摘委無可取。是被告上開所辯，要屬事後卸飾之詞，無足採憑，
      本件事證明確，被告犯行洵堪認定，應依法論科。
二、核被告所為，係犯刑法第一百八十五條第一項之妨害公眾往來安全罪及同法第一
    百三十五條第一項之對於公務員依法執行職務時，施強暴罪。被告與其餘不詳姓
    名之人間，就右揭飆車之行為互有之犯意聯絡與行為分擔，為共同正犯。又其上
    開二次開車衝撞執勤員警行為，時間緊接，所犯構成要件均屬相同，顯係基於概
    括犯意而反覆為之，為連續犯，應依同法第五十六條規定，以一罪論並加重其刑
    。另其所犯上開二罪間，犯意各別，行為互殊，應予分論併罰。爰審酌被告深夜
    駕車在外遊蕩，集體飆車競駛，對於車輛及行人造成嚴重往來之危險，危害公眾
    安全至鉅，且於執勤員警屢次追捕要求停車受檢時，尚以足對員警生命安全構成
    威脅之高速衝撞手段逃逸，無視官箴及人命，犯後猶飾詞矯卸，未見悔意，所為
    遠逾社會生活正常規約及合理態度，顯不適合諭知緩刑等一切情狀，爰酌情各量
    處如主文所示之刑，並定其應執行之刑。
三、公訴意旨另認被告於上開時、地，連續開車衝撞執勤員警行為，並有殺人未遂犯
    嫌。然按犯罪事實，應依證據認定之，無證據不得推定其犯罪事實，又不能證明
    被告犯行者，應諭知無罪之判決，刑事訴訟法第一百五十四條、第三百零一條第
    一項分別定有明文；又事實之認定，應憑證據，如未能發現相當證據，或證據不
    足以證明，自不能以推測或擬制之方法，為裁判基礎。訊據被告堅決否有上揭犯
    罪事實，而本件公訴人認被告涉犯刑法第二百七十一條第二項、第一項之殺人未
    遂罪，無非係以被告駕車高速衝撞員警為其論罪之主要依據。然徵以前開證人李
    中皓、王宏生及丁○○於本院審理時所證，被告於駕車逃逸而與員警丁○○、乙○○所駕之警用機車迎面對駛時，均僅造成警用機車擦撞倒地，衡諸是時擦撞地
    點，均屬市區○○巷道，並非寬大馬路，苟若被告是時確有殺人犯意，以當時所
    處位置、開車速度、後有員警追捕及前方並無任何足以阻止被告以駕車衝撞殺人
    情事存在等情以觀，執勤員警丁○○、乙○○絕無可能未受有任何傷害，而僅造
    成警用機車倒地損壞零件情事，是被告應無殺人犯意，堪可採信，且本院復查無
    其他積極證據，足資審認被告有殺人犯行，犯罪不能證明，依法原應為被告無罪
    之諭知，然公訴人係以此部分與前開妨害公務經論罪科刑部分，認屬想像競合之
    裁判上一罪關係起訴，是不另為被告無罪之諭知，併此敘明。
據上論斷，應依刑事訴訟法二百九十九條第一項前段，刑法第二十八條、第一百八十
五條第一項、第五十六條、第一百三十五條第一項、第五十一條第五款，罰金罰鍰提
高標準條例第一條前段，判決如主文。
本案經檢察官甲○○到庭執行職務。
中    華    民    國     八十九     年      八      月       十        日
                                  臺灣高雄地方法院刑事第一庭
                                      法  官     邱基峻
右正本證明與原本無異。
如不服本判決，應於判決送達後十日內，向本院提出上訴狀。
                                      書記官     王美玲
中    華    民    國    八十九    年     八          月       十     日
附錄本判決論罪科刑之法條：
刑法第一百八十五條第一項
損壞或壅塞陸路、水路、橋樑或其他公眾往來之設備或以他法致生往來危險者，處五
年以下有期徒刑，拘役或五百元以下罰金。
刑法第一百三十五條第一項：
對於公務員依法執行職務時，施強暴脅迫者，處三年以下有期徒刑、拘役或三百元以
下罰金。


司法院資訊處製作；財團法人民間司法改革基金會備份。
